【裁判字號】    91,簡,1103
【裁判日期】    920707
【裁判案由】    綜合所得稅
【裁判全文】
臺北高等行政法院判決                            九十一年度簡字第一一０三號
    原      告  甲○○
    被      告  財政部臺灣省北區國稅局
    代  表  人  林吉昌（局長）
    訴訟代理人  乙○○
右當事人間因綜合所得稅事件，原告不服財政部中華民國九十一年十一月十七日台財
訴字第０九一００五０二六六號訴願決定，提起行政訴訟。本院判決如左：
    主  文
原告之訴駁回。
訴訟費用由原告負擔。
    事  實
一、事實概要：
    原告民國（下同）八十九年度綜合所得稅結算申報，自行申報綜合所得總額為新
    台幣（下同）五六五、三六二元，淨額為零，經被告初查核定綜合所得總額為六
    一一、七八０元，淨額為五一、七八０元，補徵稅額三、一０六元。原告不服，
    提起復查、訴願，遞遭駁回。原告猶表不服，就有關銀行利息所得部分，向本院
    提起行政訴訟。
二、兩造聲明：
  (一)原告聲明：1.訴願決定暨原處分有關利息所得部分均撤銷。
              2.訴訟費用由被告負擔。
  (二)被告聲明：1.駁回原告之訴。
              2.訴訟費用由原告負擔。
三、兩造之爭點：1.臺灣銀行 (以下稱台銀)收取原告超出市場利率之部分，已經臺
    灣銀行報繳營利事業所得稅，是否不計入原告之綜合所得總額中核課？
                2.原告是否違反所得稅法第十四條第一項第四類之規定？
  (一)原告主張之理由：
    1.有關自用住宅購屋借款部分自承重複列舉，未再有爭執，合先陳明。
    2.原告因生活困頓而透支優存本金，倘台銀係依市場放款利率扣息，則優存利率
      高於市場利率之利差，始為原告之實質所得，自應依法報稅；惟台銀逕依優存
      利率年息18％扣息，其超出市場利率之利潤，併為台銀之營利所得，且據相關
      人員告知，其所超收利息已併營利所得報稅，頗有重複課稅之嫌。
    3.被告主張所核定之利息所得總額四七一、七八０元，不應扣除透支本金部分，
      依優存利率做放款利率扣息四六、四一八元，以利息所得部分並無得予扣除利
      息費用為有理，然則，優存本金利息之入帳僅具形式，透支部分隨即依原利率
      扣除，是原告並未享有該部份之利息，被告強為徵稅，實屬無理。
  (二)被告主張之理由：
    1.按「個人之綜合所得總額，以其全年左列各類所得合併計算之：‧‧‧第四類
      ：利息所得：凡公債、公司債、金融債券、各種短期票券、存款及其他貸出款
      項利息之所得‧‧‧。」為所得稅法第十四條第一項第四類所明定。
    2.本件經被告所屬中壢稽徵所查得原告當年度有取自臺灣銀行士林分行之利息所
      得四七一、七八○元，遂據以歸課原告當年度綜合所得稅，並准予扣除儲蓄投
      資特別扣除額二七○、○○○元，原告不服，主張系爭利息所得應扣除透支利
      息四六、四一八元，臺灣銀行逕依優惠存款利率一八％扣息，而非依市場放款
      利率扣息，其超出市場利率部分，該行已依營利所得報稅，並非原告之實質所
      得，以非原告實質所得而予課稅，是一牛剝兩層皮，豈謂有理？且優惠存款本
      金金額利息之入帳僅具形式，透支部分隨即依原利率扣除，原告並未享有該部
      分之利息云云。經查依首揭法條規定，利息所得並無得予扣除利息費用之規定
      ，且被告所核課稅捐均係依法行政，尚不以系爭之金額大小而有異同，符合平
      等原則，原告之主張各節，其情雖可憫於法卻無據，仍請予維持。
    3.另列舉自用住宅購屋借款利息部分，原告已自承重複列舉，不再爭訟，併予陳
      明。
    理  由
一、按「個人之綜合所得總額，以其全年左列各類所得合併計算之：第一類．．．第
    四類：利息所得：凡公債、公司債、金融債券、各種短期票券、存款及其他貸出
    款項利息之所得‧‧‧。」為所得稅法第十四條第一項第四類所明定。
二、本件被告所屬之中壢稽徵所初查查得原告當年度有取自台灣銀行士林分行之利息
    所得四七一、七八０元，遂據以歸課原告當年度綜合所得稅，並准予扣除儲蓄投
    資特別扣除額二七０、０００元。原告不服，主張系爭利息所得應扣除透支利息
    四六、四一八元，又台銀面告其超出市場利率部分，該行已依營利所得報稅，自
    無再由納稅義務人以非所得而納所得稅，以資抗辯。
三、經查：
  (一)按依所得稅法第十七條規定個人綜合所得總額，固得減除該條所列之免稅額及扣
    除額後之餘額，始為個人之綜合所得淨額。惟查依現行法條規定，利息所得並無
    得予扣除利息費用，且本件原告本年度申報所得稅係依標準扣除額計算，亦即納
    稅義務人係依夫妻合併申報方式扣除標準扣除額六七０００元繳為之，此有原告
    八十九年綜合所得稅結算申報書影本附卷可稽，從而自無利息支出之列舉扣除額
    可資扣抵，且即便利息部分可扣抵，依所得稅法第十七條規定，亦僅以購屋借款
    利息始得適用，從而本件原告主張就其向台銀貸款利息應予就其所得利息扣除後
    始得計算其之收入，即不足採。
  (二)另個人所得與營利事業所得應依所得稅法分別繳納，其繳納之義務人及計算各別
    ，從而縱原告稱台銀已對放款利息就超過市場利率部分，依營利事業所得稅規定
    報稅屬實。惟台灣銀行與原告係二不同繳稅之義務個體，台銀依營利所得報稅並
    不影響本件原告就其利息所得報稅之義務，是原告之主張，於法亦屬無據，自亦
    不可採憑。
四、綜上所述，被告否准原告另向台銀貸款之利息支出為原告利息費用，而依法核課
    其所得稅，並無不合，訴願決定，予以維持，亦屬妥適，原告復執前詞爭執，為
    無理由，應予以駁回。又本件係屬簡易事件，爰不經言詞辨論而為判決，附此敘
    明。
據上論結，本件原告之訴為無理由，爰依行政訴訟法第九十八條第三項前段、第一百
九十五條第一項、第二百三十三條第一項，判決如主文。
中    華    民    國    九十二      年        七    月    七      日
                 臺 北 高 等 行 政 法 院   第 七 庭
                                         法  官  鄭小康
右為正本係照原本作成。
本件以訴訟事件所涉及之法律見解具有原則性者為限，始得於本判決送達後二十日內
向本院提出上訴狀並表明上訴理由，如已於本判決宣示後送達前提起上訴者，應於判
決送達後二十日內補具上訴理由書（均須按他造人數附繕本），且經最高行政法院許
可後方得上訴。
中    華    民    國    九十二      年        七      月    七    日
                                          書記官  黃倩鈺


司法院資訊處製作；財團法人民間司法改革基金會備份。
